【裁判字號】    89,訴,640
【裁判日期】    900504
【裁判案由】    重利等
【裁判全文】
臺灣新竹地方法院刑事判決                          八十九年度訴字第六四號
    公  訴  人  臺灣新竹地方法院檢察署檢察官
    被      告  丙○○
                乙○○
    共      同  魏早炳律師
                丁○○律師
    選任辯護人  魏翠亭律師
右列被告等因重利案件，經檢察官提起公訴（八十九年度偵字第六七四號），本院判
決如左：
    主  文
丙○○、乙○○共同以犯重利罪為常業，各處有期徒刑壹年。均緩刑參年，緩刑期內
均付保護管束。扣案如附表編號一至三所示之物均沒收。
    事  實
一、丙○○、乙○○受雇於姓名、年籍不詳、綽號「何先生」之成年男子，三人共同
    基於以犯重利罪為常業之犯意聯絡，先由「何先生」於報紙上刊登廣告以招徠不
    特定人向其等借款，再由丙○○、乙○○出面向借款人收取利息，丙○○、乙○○每次可得三千元至五千元不等之報酬。適有甲○○因需款孔急以報紙上之廣告
    與「何先生」洽借十萬元，丙○○遂與「何先生」於民國八十八年十一月一日十
    二時許共同前往甲○○位於新竹市○○路租屋處，由甲○○簽發面額各五萬元之
    支票、面額不詳之本票及提供身分證影本作為擔保後，丙○○與「何先生」等人
    即乘甲○○急需用錢之際，先預扣十日一期一萬八千元之利息，僅交付甲○○八
    萬二千元，而取得與原本顯不相當之利息，其後於八十八年十二月二十九日，因
    甲○○無法一次繳付一期十日一萬八千元之利息，遂由丙○○依「何先生」指示
    前往甲○○之公司，拿取甲○○之華僑銀行提款卡及簽具之金融卡使用書後，自
    甲○○之帳戶每次提領三千元現金，提領三至四次，其間丙○○與乙○○共同前
    往向甲○○收過二次之利息，乙○○另向甲○○收過二、三次之利息，三人共同
    計取得十六萬五千元之高額利息。嗣於八十九年一月二十四日晚上九時許，丙○○、乙○○受「何先生」指示前往甲○○租屋處欲收取利息時為警查獲上情，並
    在丙○○身上查扣到如附表所示之物。
二、案經新竹市警察局第一分局報告臺灣新竹地方法院檢察署檢察官偵查起訴。
    理  由
一、訊據被告丙○○、乙○○對於前揭由「何先生」借款予被害人甲○○後，由其等
    前往收取利息之事實坦承不諱，經核與被害人之指述相符（見偵查卷第十二至十
    六頁、第四十七至四十八頁），並有報紙借款廣告、使用同意書在卷為憑（見偵
    查卷第十八、二十一頁），及如附表編號二至六所示之物扣案可稽（八十九年度
    保管字第一五七號，扣押物品清單見偵查卷第三十一頁），是被告二人之重利犯
    行堪以認定，雖被告二人之辯護人為其等辯護稱被告等所得到之報酬不高，並非
    恃重利之營收為生等語，惟查被告於本院審理時業已自承受雇於「何先生」收取
    利息之報酬係做為生活費之用，被告二人顯係倚恃重利所得為生，縱報酬不高，
    亦無礙於被告二人常業重利罪之成立，本件被告等常業重利之犯行，事證明確，
    已堪予認定。
二、核被告丙○○、乙○○所為均係犯刑法第三百四十五條之常業重利罪。被告二人
    與「何先生」間有犯意之聯絡及行為之分擔，應依刑法第二十八條之規定論以共
    同正犯。爰審酌被告二人均素行尚佳，年輕力盛，不思以正當方式賺錢，反而趁
    人之危，利用他人亟需用錢之際而共同收取高額之利息，實屬不該，且借款人終
    因無力負擔重利或鋌而走險犯罪或輕生尋短等社會事件亦多有所聞，是被告二人
    之重利犯行實不宜輕判，惟念及其等坦承犯行，且係受雇於「何先生」，惡性較
    輕等一切情狀量處如主文所示之刑。另被告二人前均未曾受有期徒刑以上刑之宣
    告，有臺灣高等法院被告全國前案紀錄表二份附卷足佐，經此偵審程序，當知所
    警惕，信無再犯之虞，本院認所宣告之刑，尚無執行之必要，爰均併予宣告緩刑
    三年，緩刑期內均付保護管束，以勵自新。附表編號一至三所示之物（附於偵查
    卷第二十一頁，及以八十九年度保管字第一五七號扣案，扣押物品清單見偵查卷
    第三十一頁），均係共犯「何先生」所有因本件常業重利犯罪所得之物，應依刑
    法第三十八條第一項第三款宣告沒收。至其他扣案如附表編號四至六所示之物係
    被害人之物，並非被告二人或共犯「何先生」所有之物，不得沒收，附此敘明。
三、另檢察官以被告二人曾先後以：如果不還錢，要找兄弟至被害人公司，且路上走
    路要小心等加害生命、身體之事由，恐嚇被害人，而認被告二人另涉有刑法第三
    百零五條之恐嚇危害安全罪嫌等語。經查：被告二人堅詞否認有此部分之犯行，
    且被害人於警訊中業已指明係「何先生」在電話中恐嚇等語（見偵查卷第十六頁
    ），而並無證據證明被告二人就此部分與「何先生」有犯意之聯絡及行為之分擔
    ，是被告二人此部分犯行尚不能證明惟檢察官認此部分與前揭論罪科刑部分為牽
    連犯之裁判上一罪關係，爰不另為無罪之諭知。
四、據上論斷，應依刑事訴訟法第二百九十九條第一項前段，刑法第二十八條、第三
    百四十五條、第七十四條第一款、第九十三條第一項、第三十八條第一項第三款
    ，罰金罰鍰提高標準條例第一條前段，判決如主文。
本案經檢察官吳金棟到庭執行職務。
中      華      民      國    九十      年      五      月      四      日
                              臺灣新竹地方法院刑事第二庭
                                      法    官  黃美盈
如不服本判決，應於判決送達後十日內向本院提出上訴狀並應附繕本），上訴於臺灣
高等法院。
右正本證明與原本無異。
                                      書記官  吳尚文
中      華      民      國    九十      年      五      月      四      日
附表：
┌──┬────────────┬───┬────────────────┐
│編號│名      稱              │數  量│備                            註│
├──┼────────────┼───┼────────────────┤
│    │                        │      │附於偵查卷第二十一頁，係共犯「何│
│ 一 │使用同意書              │一紙  │先生」所有，應依刑法第三十八條第│
│    │                        │      │一項第三款宣告沒收。            │
├──┼────────────┼───┼────────────────┤
│ 二 │署名「吳萍」之信封      │一個  │以八十九年度保管字第一五七號扣案│
├──┼────────────┼───┤（扣押物品清單見偵查卷第三十一頁│
│ 三 │密碼紙                  │一紙  │）。                            │
├──┼────────────┼───┤其中編號二、三係共犯「何先生」所│
│ 四 │自動提款機儲戶交易明細表│一紙  │有，均應依刑法第三十八條第一項第│
├──┼────────────┼───┤三款宣告沒收。                  │
│ 五 │華僑銀行提款卡        │一張  │其餘編號四至六均係被害人甲○○所│
├──┼────────────┼───┤有，不符沒收之規定，爰不宣告沒收│
│    │郵局支票                │      │ 。                             │
│ 六 │（票號00000000、        │共二張│                                │
│    │  00000000）            │      │                                │
└──┴────────────┴───┴────────────────┘
附錄本案論罪科刑法條：
中華民國刑法第三百四十五條
 (常業重利罪)
以犯前條之罪為常業者，處五年以下有期徒刑，得併科三千元以下罰金。


司法院資訊處製作；財團法人民間司法改革基金會備份。
